臺灣桃園地方法院民事判決　　　　　　　96年度訴字第279 號
原　　　告　庚○○
　　　　　　戊○○
上二人共同
訴訟代理人　吳姝叡律師
被　　　告　群祥電子股份有限公司
法定代理人　丙　○
即清算人　　甲○○
　　　　　　己○○
　　　　　　丁○○
　　　　　　乙○○
上列當事人間請求確認委任關係不存在等事件，於民國96年6 月
27日辯論終結，本院判決如下：
    主  文
確認原告與被告間董事之委任關係不存在。
被告應向經濟部辦理原告董事解任之變更登記。
訴訟費用由被告負擔。
    事實及理由
壹、程序方面：
一、本件被告經合法通知，未於言詞辯論期日到場，核無民事訴
    訟法第386 條所列各款情形，爰依原告之聲請，由其一造辯
    論而為判決。
二、按確認之訴非原告有即受確認判決之法律上利益者，不得提
    起，民事訴訟法第247 條第1 項前段定有明文。所謂即受確
    認判決之法律上利益，係指法律關係之存否不明確，原告主
    觀上認其在法律上之地位有不安之狀態存在，且此種不安之
    狀態，能以確認判決將之除去者而言，若縱經法院判決確認
    ，亦不能除去其不安之狀態者，即難認有受確認判決之法律
    上利益，最高法院52年台上字第1240號判例意旨參照。本件
    原告主張其等已於民國92年7 月21日辭任被告董事之職位（
    詳後述），而被告公司業於93年12月24日經經濟部以經授商
    字第09301242030 號函廢止登記在案，惟渠等迄今仍為被告
    公司登記名義上之董事，致遭訴外人中央健康保險局函請渠
    等繳納被告公司積欠之健保費、訴外人法務部行政執行署亦
    因被告公司積欠營利事業所得稅而函請渠等到場報告被告公
    司財產狀況等情，有經濟部93年12月24日經授商字第093012
    42030 號函、中央健康保險局北區分局93年8 月11日健保桃
    承二字第0930060011號函及法務部行政執行署桃園行政執行
    處95年9 月6 日桃執義93年營所稅執特字第00068775 號 函
    附卷可稽，是兩造間是否仍有董事之委任關係即不明確，第
    三人在查詢被告公司之登記資料時，尚無法得知原告已辭被
    告公司董事職務，而依公司法第12條規定，原告雖已辭去被
    告公司董事一職，惟仍不得以該事由對抗第三人，而造成原
    告法律上地位之不安定，且該不安定之法律上地位，得以確
    認判決加以除去。準此，本件原告自有提起本件確認訴訟之
    訴之利益，合先敘明。
三、按解散之公司除因合併、分割或破產而解散外，應行清算；
    解散之公司，於清算範圍內，視為尚未解散；法人至清算終
    結止，在清算之必要範圍內，視為存續，公司法第24條、第
    25條、民法第40條第2 項分別定有明文。又公司經中央主管
    機關撤銷或廢止登記者，準用公司法第24至26條之規定，公
    司法第26條之1 亦有明文。如上所述，被告公司業經主管機
    關經濟部於93年12月24日為廢止登記在案，依上開規定，即
    應行清算程序，而被告公司關於本件訴訟，核屬清算範圍內
    之事務，揆諸前開說明，被告之法人格仍視為存續，原告對
    被告提起本件訴訟，被告自有當事人能力。次按股份有限公
    司之清算，以董事為清算人，但公司法或章程另有規定或股
    東會另選清算人時，不在此限；清算人執行前項職務，有代
    表公司為訴訟上或訴訟外一切行為之權；清算人有數人時，
    得推定一人或數人代表公司，如未推定時，各有對於第三人
    代表公司之權；股份有限公司之清算程序準用前開無限公司
    清算程序之規定，此觀諸公司法第322 條第1 項及第334 條
    準用同法第85條第1 項前段、第84條第2 項前段規定甚明。
    是公司清算期間，如對公司訴訟，應以全體清算人為法定代
    理人。經查被告公司其公司章程並未規定清算人，此業據本
    院調閱其公司登記案卷核閱無誤；另該公司經廢止登記後亦
    無向本院聲報清算人或推定代表公司之清算人之情形，亦有
    本院民事紀錄科查詢表在卷可據。揆諸前開說明，自應以被
    告公司全體董事為其清算人。本件原告起訴時以法定清算人
    之一即被告之原法定代理人（董事長）丙○代表被告為本件
    訴訟，嗣以96年5 月21日民事準備書狀追加除已辭職之被告
    公司董事陳尚群及死亡之董事李建民外之全體董事即甲○○
    、己○○、丁○○、乙○○等人為被告公司之法定代理人，
    於法並無不合，併予敘明。
貳、實體方面：
一、原告主張：渠等係於91年6 月28日以訴外人華敬創業投資股
    份有限公司（下稱華敬創投公司）之法人代表身分，被推選
    擔任被告之董事。嗣經華敬創投公司同意後，渠等乃於92年
    7 月21日蜼書面通知被告，辭去被告公司董事職務，然因被
    告公司遲未登記變更登記，致使原告不得以已非被告公司董
    事之事由對抗第三人，造成原告法律上地位之不安定。茲因
    原告不安定之法律上地位，係得以確認判決加以除去，本件
    原告自有提起本件確認訴訟之法律上利益。又被告公司固經
    經濟部於93年12月24日以經授商字第09301242030 號函廢止
    登記，惟被告並未進行清算，仍具備當事人能力，其亦無清
    算人就任，原告當得列被告公司全體董事為被告之法定代理
    人。又原告既於92年7 月21日以書面向被告辭去董事職務，
    依法於函達被告時起，即生辭職之效力，原告即非被告公司
    之董事，兩造間之委任關係自斯時當已終止而不存在。再者
    ，董事之解任係屬公司依公司法及公司之登記及認許辦法應
    辦理變更登記之事項，惟被告迄未於收受原告之前開辭職函
    後15日內，向經濟部辦理董事解任之公司變更登記，致原告
    仍登記為被告之董事，且原告亦無從以自己名義向經濟部申
    請被告公司董事解任之變更登記。為此，提起本件訴訟，並
    聲明：如主文所示。
二、被告未於言詞辯論期日到場，亦未提出書狀作何聲明或陳述
    。
三、按當事人之一方，得隨時終止委任契約，公司與董事間之關
    係，除本法另有規定外，依民法關於委任之規定，民法第54
    9 條第1 項及公司法第192 條第4 項分別定有明文。又依公
    司法第27條第1 項、第2 項規定，政府或法人為股東時，得
    自己當選為董事，亦得由其代表人當選為董事，如由政府或
    法人股東之代表人當選為董事，與公司成立委任關係者應為
    該代表人個人，最高法院89年度台上字第2191號判決意旨參
    照。經查，本件原告二人係被告公司法人股東華敬創投公司
    之代表人，而於91年間以個人身分被推選為被告公司董事，
    依上說明，本件與被告公司成立董事職務之委任關係者，係
    原告個人而非華敬創投公司，首堪認定。次查，原告主張於
    92年7 月21日具函向被告為終止本件委任關係之意思表示，
    已據其提出與其所述相符之公司變更登記表、辭職函、限時
    掛號函件第00000000000000000000號執據（均為影本附卷）
    為證，並有代原告撰寫該辭職函之證人蔡美雪於本院96年5
    月9 日言詞辯論詞日證述：「（問：提示原證2 『即辭職函
    』，你是否看過此份的辭職函？）上開辭職函是我打的，我
    把文件打完後交給主管戊○○，後來他把用印後的這份辭職
    函交給我，她叫我寄出去，我把信封寫好交證人江姿儀去寄
    」、「（問：上開文件是說要寄給何人？）她給我寄件人的
    名字、地址，是被告公司」等語及寄發上開辭職函之證人江
    姿儀於同日證稱：「（問：提示原證2 第2 頁限時掛號執據
    ，上面『群祥電子、丙○董事長』是否你所寫？）是我寫沒
    有錯，右下方『28』是代表證人蔡美雪的分機」、「（問：
    上開文件是從何時寄？）92年7 月22日……因為當時這封是
    單封寄的，所以郵局就給了這份收據…」、「（問：如果是
    你們公司退回的信件，否經過你們手？）會」、「（問：上
    開原證2 號辭職函，你是否有印象被退回來？）印象中沒有
    」等詞（本院卷第66、69、70頁）可稽。而被告經合法通知
    不到場，亦未提出準備書狀爭執，依民事訴訟法第280 條第
    3 項準用同條第1 項之規定，視同自認原告主張之事實，自
    應認原告之主張為真實可採，則依上開條文規定，原告主張
    兩造間董事之委任關係已於92年7 月間即因終止而不存在等
    語，自屬有據，而堪採信。
四、次按，公司之登記或認許，應由代表公司之負責人備具申請
    書，連同應備之文件一份，向中央主管機關申請，由代理人
    申請時，應加具委託書，公司之登記或認許事項及其變更，
    其辦法，由中央主管機關定之，公司法第387 條第1 項、第
    4 項定有明文。又公司及外國公司登記事項如有變更者，應
    於變更後15日內，向主管機關申請為變更之登記，則為中央
    主管機關經濟部依上開規定所發布之「公司之登記及認許辦
    法」第15條前段所明定，而依同辦法第16條暨其附表所示，
    董事之解任即屬公司應辦理變更登記之事項。本件原告與被
    告公司間之董事委任關係既已於92年7 月間終止，原告即非
    被告公司之董事，公司應登記事項已有變更，被告公司依法
    應辦理申請變更登記。而此項變更登記，依公司法第387 條
    第1 項規定，應由代表公司之負責人備具申請書，連同應備
    之文件一份，向中央主管機關申請，是原告尚無從以自己名
    義申請伊等董事解任之被告公司應登記事項之變更登記，自
    應認原告得請求被告公司辦理上述之公司變更登記。
五、從而，原告主張伊等已與被告終止董事之委任關係，請求確
    認兩造間董事之委任關係不存在，並請求被告應向經濟部辦
    理原告董事解任之變更登記，為有理由，應予准許。
六、據上論結，本件原告之訴為有理由，依民事訴訟法第385 條
    第1 項前段、第78條，判決如主文。
中　　華　　民　　國　　96　　年　　7 　　月　　11　　日
                  民事第二庭法　官　潘進順
以上正本係照原本作成。
如對本判決上訴，須於判決送達後20日內向本院提出上訴狀。
中　　華　　民　　國　　96　　年　　7 　　月　　12　　日
                            書記官　黃進傑
